臺灣臺南地方法院刑事判決
111年度訴字第974號
公  訴  人  臺灣臺南地方檢察署檢察官
被      告  于秉文



上列被告因傷害案件，經檢察官提起公訴（111年度偵字第14131
號），本院判決如下：
    主  文
于秉文犯傷害罪，處有期徒刑參月，如易科罰金，以新臺幣壹仟
元折算壹日。
    事  實
一、于秉文與孫順德有金錢糾紛，於民國111年5月20日20時46分
    許，在臺南市永康區中山路101巷內，偶遇孫順德，向孫順
    德催討金錢不成，便推擠孫順德使之跌坐在路旁盆栽上，孫
    順德因而以路邊撿拾之木板及徒手對于秉文發動攻擊，于秉
    文不甘於此即基於傷害之犯意，撿拾孫順德掉落在地之木板
    ，以該木板毆打孫順德，嗣因孫順德另撿拾地上之木條攻擊
    于秉文，于秉文又搶下該木條並以該木條毆打孫順德，致孫
    順德受有頭部3公分撕裂傷、左前臂3公分撕裂傷及左手擦挫
    傷等傷害。嗣孫順德報警處理，而查悉上情。
二、案經孫順德訴由臺南市政府警察局永康分局報請臺灣臺南地
    方檢察署檢察官偵查起訴。
    理  由
一、本判決所引用被告以外之人於審判外之言詞或書面陳述，檢
    察官、被告于秉文於本院準備程序中均表示同意作為證據使
    用（見本院卷第39至40頁），且迄至言詞辯論終結前均未聲
    明異議，本院審酌上開證據資料製作時之情況，尚無違法不
    當及證明力明顯過低之瑕疵，亦認為以之作為證據應屬適當
    ，爰依刑事訴訟法第159條之5規定，認均有證據能力。另本
    判決引用之非供述證據，均依法定程序取得，經合法調查程
    序，與待證事實間復具相當關聯性，無不得為證據情形，依
    刑事訴訟法第158條之4反面解釋，均有證據能力。
二、訊據被告固坦承與告訴人孫順德有金錢糾紛，並有上述持木
    板、木條毆打告訴人，造成告訴人受有上開傷害之行為，惟
    辯稱：我先被打，當天我要跟告訴人要新臺幣6千元，告訴
    人要離開，我用手擋住不讓他離開，告訴人說要給我好看就
    拿木板攻擊我的臉部，把我的假牙打下來，我彎腰撿假牙，
    告訴人仍持續攻擊我，我搶下木板，告訴人又拿木條攻擊我
    ，當時我臉上都是血、滑倒仍持續被告訴人攻擊，我不搶下
    木條會被打死，我搶下木板、木條都是為了阻擋告訴人云云
    。經查：
(一)上開事實，業據證人即告訴人於警詢、偵查中證稱：我於11
    1年5月21日20時許在中山路101巷要返家，突然遭被告開車
    攔下來，他一直向我要錢，我原本不想理他，他就一直推我
    ，然後我就被推倒在路旁，我站起來就拿路旁的木板攻擊他
    ，他搶走我的木板，再用該木板打我，我又去拿路旁的木條
    再去攻擊他，又被他搶走，他也有用該木條打我，後來他看
    到我流血就停手，我頭部手部都有受傷等語(警卷第9至11頁
    、偵卷第21至22頁)。
(二)又被告駕駛小貨車至案發現場，下車與告訴人談話後，有以
    手推擠告訴人，兩人發生拉扯，告訴人因被告之推擠跌坐於
    路邊民宅盆栽上，告訴人起身後就先持手中木板朝被告頭部
    、左上臂攻擊，被告防禦後該木板掉落地面後，遭被告拾起
    並持以攻擊告訴人手臂、頭部；告訴人再至路旁撿起另支木
    條，並持以攻擊被告，被告以上開木板阻擋、拍擊木條後，
    再抓住該木條與告訴人拉扯，並在搶下木條後持以朝告訴人
    頭部、手部攻擊，之後將木條藏於身後，告訴人則以左手摀
    住頭部等情，亦經本院勘驗現場監視錄影畫面明確，有勘驗
    筆錄及警察、本院勘驗時所為截圖2份存卷可查(警卷第15至
    23頁、本院卷第43至46、49至63頁)。
(三)勾稽告訴人上開指述與本院勘驗所得內容，衝突最初是被告
    推擠告訴人跌倒，之後被告與告訴人互有攻擊對方行為，則
    被告確實有積極傷害告訴人之行為，應可認定。被告辯稱其
    持木板、木條均僅是出自於阻擋意思而為阻擋揮舞行為云云
    ，與上開客觀事證不合，不能採信。
(四)另告訴人受有上開傷勢部分，復有奇美醫療財團法人奇美醫
    院診斷證明書1紙在卷可證（見警卷第13頁），且該診斷證
    明書所記載告訴人受傷位置符合上開勘驗所見被告毆打攻擊
    告訴人之部位，且與錄影畫面中告訴人最後有摀著頭部呈現
    該處受傷狀況相符。是以，被告確有以木板、木條攻擊告訴
    人，造成告訴人受有頭部3公分撕裂傷、左前臂3公分撕裂傷
    及左手擦挫傷等傷害之事實，應堪認定。
(五)又按正當防衛必須對於現在不法之侵害始得為之，侵害業已
    過去，即無正當防衛可言。至彼此互毆，又必以一方初無傷
    人之行為，因排除對方不法之侵害而加以還擊，始得以正當
    防衛論。故侵害已過去後之報復行為，與無從分別何方為不
    法侵害之互毆行為，均不得主張防衛權（最高法院30年上字
    第1040號判例意旨參照）。而依據上開監視錄影畫面，告訴
    人遭被告推倒後，即撿拾木板、木條攻擊被告，被告依序搶
    下木板、木條後，除阻擋之舉止外，更有積極朝告訴人攻擊
    之行為，可見被告、告訴人確實有互相毆打對方之情事，被
    告行為並非如其所辯僅為防衛、搶下木板及木條是為阻擋之
    行為，揆之前開說明，不能認本案符合正當防衛之阻卻違法
    事由。至於被告持其傷勢照片4張(偵卷第39頁)欲證明其亦
    有遭告訴人毆打成傷，然此屬於告訴人是否另應負法律責任
    之部分，且未經檢察官起訴，自非本院所應審究之事項，而
    不能遽認被告上開攻擊告訴人之行為為合法正當。
(六)綜上所述，本件事證明確，被告犯行洵堪認定，應依法論科
    。
三、論罪科刑：
(一)核被告所為，係犯刑法第277條第1項之傷害罪。
(二)被告於上開衝突過程中，固有複數之攻擊、毆打告訴人之動
    作，然此等舉動係於密接之時間及同一地點陸續所為，主觀
    上應係基於單一之傷害犯意，各舉動之獨立性甚為薄弱，依
    一般社會健全觀念難以強行區分為不同行為，在刑法評價上
    以視為數個舉動之接續施行，合為包括之一行為予以評價，
    較為合理，應屬接續犯，僅論以一罪。
(三)爰審酌被告無犯罪前科，素行尚佳，不能理性處理財產糾紛
    ，進而推擠告訴人，最終發生雙方互毆之肢體衝突，造成告
    訴人受有傷害，且迄未與告訴人達成和解，賠償損害，犯後
    猶飾詞圖卸，未具悔意之犯後態度，並衡酌其自述高中畢業
    之智識程度、做小生意、離婚之生活狀況等一切情狀，量處
    如主文所示之刑，並諭知易科罰金之折算標準。
據上論斷，應依刑事訴訟法第299條第1項前段，判決如主文。
本案經檢察官許友容提起公訴，檢察官黃信勇到庭執行職務。
中　　華　　民　　國　　111 　年　　11　　月　　17　　日
                  刑事第十三庭  審判長法  官  莊政達
                                      法  官  吳彥慧
                                      法  官  李音儀
以上正本證明與原本無異。
如不服本判決應於收受本判決後20日內向本院提出上訴書狀，並
應敘述具體理由。其未敘述上訴理由者，應於上訴期間屆滿後20
日內向本院補提理由書狀（均須按他造當事人之人數附繕本）「
切勿逕送上級法院」。 
　　　　　　　　　　　　　    　　　　書記官  陳怡蓁
中　　華　　民　　國　　111 　年　　11　　月　　17　　日
附錄本件論罪科刑法條：
中華民國刑法第277條
傷害人之身體或健康者，處5年以下有期徒刑、拘役或50萬元以
下罰金。
犯前項之罪，因而致人於死者，處無期徒刑或7年以上有期徒刑
；致重傷者，處3年以上10年以下有期徒刑。